【裁判字號】    99,訴,709
【裁判日期】    991028
【裁判案由】    違反毒品危害防制條例
【裁判全文】
臺灣臺南地方法院刑事判決               99年度訴字第709號
公  訴  人  臺灣臺南地方法院檢察署檢察官
被      告  丙○○
指定辯護人  郭家祺律師
被      告  丁○○
指定辯護人  涂禎和律師
上列被告因違反毒品危害防制條例案件，經檢察官提起公訴（98
年度偵字第6907號），本院判決如下：
    主  文
丙○○共同販賣第一級毒品，累犯，處有期徒刑柒年捌月，扣案
之門號0000000000號行動電話壹具（含SIM 卡壹張）
沒收；未扣案之販賣第一級毒品所得新臺幣仟伍佰元與甲○○
連帶沒收，如全部或一部不能沒收時，以其二人財產抵償之；又
共同販賣第二級毒品，累犯，處有期徒刑年捌月，扣案之門號
0000000000號行動電話壹具（含SIM 卡壹張）沒收；
未扣案之販賣第二級毒品所得新臺幣壹仟元與甲○○連帶沒收，
如全部或一部不能沒收時，以其二人財產抵償之。應執行有期徒
刑捌年陸月，扣案之門號0000000000號行動電話壹具
（含SIM 卡壹張）沒收；未扣案之販賣第一級、第二級毒品所得
新臺幣肆仟伍佰元與甲○○連帶沒收，如全部或一部不能沒收時
，以其二人財產抵償之。
丁○○無罪。
    事  實
一、丙○○前於民國95年間因違反槍砲彈藥刀械管制條例等案件
    ，經本院以95年度訴字第1238號判決判處應執行有期徒刑9
    月，併科罰金新臺幣（下同）50,000元，罰金如易服勞役，
    以1,000 元折算壹日，嗣經本院以96年度聲減字第313 號裁
    定減為有期徒刑4 月又15日，併科罰金25,000元，於96年8
    月9 日縮刑期滿執行完畢。詎其猶不知悔改，明知海洛因、
    安非他命分屬毒品危害防制條例第2 條第2 項第1 款、第2
    款所定之第一級、第二級毒品，均不得持有、施用、轉讓、
    販賣，竟與甲○○共同基於販賣第一級毒品海洛因、第二級
    毒品安非他命營利之犯意聯絡，以其不知情之女友邱郁潔委
    託同學史郁貞所申辦之門號0000000000號行動電話及甲○○
    所有之門號0000000000號行動電話各1 具（含SIM 卡各1 張
    ），作為販賣第一級毒品海洛因、第二級毒品安非他命之聯
    絡工具，而分別於(一)、97年11月20日20時許，綽號「檸檬」
    之成年男子以電話向丙○○表示欲購買價值1,000 元之第二
    級毒品安非他命，丙○○旋以其持用之門號0000000000號行
    動電話撥打甲○○所有之門號0000000000號行動電話，經甲○○表示同意販賣後，丙○○即前往甲○○位於臺南市○○
    路○ 段218 號11樓之7 住處，取得價值1,000 元第二級毒品
    安非他命1 包，再於同日約20時30分許，在臺南市○○○路
    上之「可樂娜」KTV ，將上開第二級毒品安非他命1 包，販
    賣予綽號「檸檬」之成年男子。(二)、於97年11月23日11時許
    ，甲○○以其所有之門號0000000000號行動電話撥打丙○○
    持用之門號0000000000號行動電話，指示丙○○持甲○○前
    所交付保管之價值3,500 元之海洛因1 包，前往臺南市○○
    路上某活動中心前，販售予綽號「寶哥」之成年男子，丙○○旋即於同日11時5 分許抵達該活動中心前，將價值3,500
    元之海洛因1 包，販賣予綽號「寶哥」之成年男子。嗣於98
    年1 月6 日某時許，為警持搜索票前往甲○○位於臺南市○○路○ 段218 號11樓之7 住處搜索，並扣得甲○○所有之門
    號0000000000號行動電話1 具（含SIM 卡1 張），經循線追
    查而查獲丙○○，再經丙○○於偵、審時自白販賣第一級毒
    品海洛因、第二級毒品安非他命，而知上情。
二、案經臺灣臺南地方法院檢察署檢察官自動檢舉暨指揮內政部
    刑事警察局南部打擊犯罪中心及臺南市警察局第六分局報請
    臺灣臺南地方法院檢察署檢察官偵查起訴。
    理  由
壹、有罪部分：
一、程序方面：
(一)、按被告以外之人於偵查中向檢察官所為陳述，除顯有不可信
    之情況者外，得為證據，同法第159 條之1 第2 項定有明文
    。偵查中對被告以外之人（包括證人、鑑定人、告訴人、被
    害人及共同被告等）所為之偵查筆錄，或被告以外之人向檢
    察官所提之書面陳述，性質上均屬傳聞證據。惟現階段刑事
    訴訟法規定檢察官代表國家偵查犯罪、實施公訴，依法其有
    訊問被告、證人及鑑定人之權，證人、鑑定人且須具結，而
    實務運作時，檢察官偵查中向被告以外之人所取得之陳述，
    原則上均能遵守法律規定，不致違法取供，其可信度極高，
    職是，被告以外之人前於偵查中已具結而為證述，除反對該
    項供述得具有證據能力之一方，已釋明「顯有不可信之情況
    」之理由外，不宜以該證人未能於審判中接受他造之反對詰
    問為由，即遽指該證人於偵查中之陳述不具證據能力。惟此
    係指已命具結而為證言者而言，如未依法具結者，依據絕對
    證據排除法則，當然無證據能力，而不得作為證據，自不得
    因當事人於審判程序之同意，逕認該未經具結之證言亦得作
    為證據，亦即刑事訴訟法第159 條之5 之規定時，應受同法
    第158 條之3 之限制（最高法院94年度台上字第3277號判決
    意旨參照）。查本件證人即共同正犯甲○○於98年1 月19日
    、同年2 月11日、同年3 月2 日固曾於檢察官偵查中為證言
    ，惟檢察官均未令其具結，客觀上未足以擔保其證言之真實
    性，該證言之本質屬傳聞證據，依上開說明，其於偵查中所
    為之上開證言無證據能力，均不得作為認定犯罪之依據。
(二)、次按現行刑事訴訟法為保障被告之反對詰問權，排除具有虛
    偽危險性之傳聞證據，以求實體真實之發見，於該法第159
    條第1 項明定被告以外之人於審判外之言詞或書面陳述，除
    法律有規定者外，不得作為證據。而刑事訴訟法第159 條之
    1 至159 條之4 為傳聞法則之例外規定，被告以外之人於審
    判外之陳述，雖不符前4 條之規定，但經當事人於審判程序
    同意作為證據，法院審酌該言詞陳述或書面陳述作成時之情
    況，認為適當者，亦得為證據；當事人、代理人或辯護人於
    法院調查證據時，知有第159 條第1 項不得為證據之情形，
    而未於言詞辯論終結前聲明異議者，視為有前項之同意，刑
    事訴訟法第159 條之5 定有明文。查本判決除證人甲○○於
    98年1 月19日、98年2 月11日、98年3 月2 日之偵訊筆錄外
    ，其餘所引用之供述證據，業據檢察官、被告丙○○及辯護
    人於準備程序時均不爭執證據能力，迄至言詞辯論終結前，
    亦未主張有刑事訴訟法第159 條第1 項不得為證據之情形，
    本院審酌該等證據作成時之情狀，並無違法或不當之情事，
    與本案待證事實間並有相當之關聯性，認為以之作為本案之
    證據亦屬適當，依上開規定，自具有證據能力。另其餘非供
    述證據亦均經法定程序取得，無不得為證據之情形，自均有
    證據能力。
二、實體方面：
(一)、上開被告丙○○確有於97年11月20日20時30分許、同年11月
    23日11時5 分許，分別在臺南市○○○路上之「可樂娜」KT
    V 、臺南市○○路上某活動中心前，將價值各約1,000 元、
    3,500 元之第二級毒品安非他命、第一級毒品海洛因各1 包
    ，分別販賣予綽號「檸檬」、「寶哥」之成年男子等情，業
    據被告丙○○於警詢、偵查中及本院審理時均坦承不諱（見
    偵卷第36頁反面、38、46頁、本院卷第51、133 、135 頁反
    面至138 頁），核與證人即共同正犯甲○○於警詢時證述：
    97年11月20日那次是丙○○打電話跟伊說他朋友要拿1,000
    元安非他命，伊叫他到金華路伊住處，伊拿給他後，丙○○
    就自行處理；97年11月23日那次，是伊撥打電話叫丙○○去
    林森路的活動中心交易，叫他打持用門號0000000000號之男
    子，金額為3,500 元等語大致相符（見偵卷第27頁反面至28
    頁），此外，復有共同正犯甲○○所有之門號0000000000號
    行動電話1 具（含SIM 卡1 張）扣案及本院97年11月7 日97
    年度聲監字第000381號通訊監察書、門號0000000000號行動
    電話通訊監察譯文、門號0000000000號行動電話通聯調閱查
    詢單、本院98年度聲搜字第000001號搜索票、扣押物品清單
    各1 份暨內政部警政署刑事警察局指認犯罪嫌疑人紀錄表2
    份在卷可證（見偵卷第3 、12頁反面、29頁反面至32頁反面
    、42至43、56頁、本院卷第77至78頁），足見被告丙○○上
    開自白與事實相符，堪以採信。
(二)、再毒品危害防制條例所規定之販賣毒品罪，雖未明示「營利
    之意圖」為其犯罪構成要件，然「販賣」一語，在文義解釋
    上當然已寓含有買賤賣貴，而從中取利之意思存在。且從商
    業交易原理與一般社會觀念而言，販賣行為在通常情形下，
    仍係以牟取利益為其活動之主要誘因與目的。又政府為杜絕
    毒品氾濫，毒害人民甚深，再三宣導民眾遠離毒品、媒體報
    導既深且廣，對於禁絕毒品之政策，應為大眾所熟悉。再政
    府對於查緝施用、轉讓及販賣毒品無不嚴格執行，且販賣毒
    品罪係重罪，若無利可圖，衡情一般持有毒品者，當不致輕
    易將持有之毒品交付他人。況販賣毒品乃違法行為，非可公
    然為之，且有其獨特之販售路線及管道，亦無公定之價格，
    復可任意增減其分裝之數量，而每次買賣之價量，亦可能隨
    時依市場貨源之供需情形、交易雙方之關係深淺、資力、對
    行情之認知、查緝是否嚴緊，及購買者被查獲時供述購買對
    象之可能性風險評估等諸般事由，而異其標準，非可一概而
    論，是販賣之利得，誠非固定，而縱使販賣之人從價差或量
    差中牟利方式雖異，其意圖營利之非法販賣行為仍屬同一。
    從而，舉凡有償交易，除足以反證其確係另基於某種非圖利
    本意之關係外，通常尚難因無法查悉其販入價格，做為是否
    高價賣出之比較，諉以無營利之意思而阻卻販賣犯行之追訴
    。況被告丙○○於警詢時業已供承：伊替甲○○販賣毒品，
    甲○○會請伊去網咖打網路遊戲或免費提供安非他命給伊施
    用等語（見警卷第37頁反面），是倘被告丙○○無利可圖，
    其豈會無懼遭查緝致罹重典之風險，而大費周章地將毒品交
    付他人，足見被告丙○○販賣海洛因、安非他命時，當可獲
    取相當之利益。是被告丙○○確有販賣第一級毒品海洛因、
    第二級毒品安非他命牟利之意圖甚明。
(三)、綜上所述，本件事證明確，被告犯行已堪認定。
(四)、論罪科刑部分：
１、按被告行為後，毒品危害防制條例業於98年5 月20日修正公
    布，並於同年月22日施行，而依刑法第2 條第1 項所揭示之
    「從舊從輕」原則比較新舊法適用之結果：(1)、修正前後之
    毒品危害防制條例第4 條第1 項、第2 項販賣第一級毒品、
    第二級毒品之構成要件均未變更，僅將法定刑中之罰金刑予
    以提高，其中販賣第一級毒品部分由1 千萬元提高為2 千萬
    元、販賣第二級毒品部分則由7 百萬元提高為1 千萬元，比
    較修正前後之結果，以修正前之毒品危害防制條例第4 條第
    1 項、第2 項之規定對被告較為有利。(2)、該條例第17條由
    修正前之「犯第4 條第1 項至第4 項、第5 條第1 項至第4
    項前段、第6 條第1 項至第4 項、第7 條第1 項至第4 項、
    第8 條第1 項至第4 項、第10條或第11條第1 項、第2 項之
    罪，供出毒品來源，因而破獲者，得減輕其刑」，修正為該
    條第1 項「犯第4 條至第8 條、第10條或第11條之罪，供出
    毒品來源，因而查獲其他正犯或共犯者，減輕或免除其刑」
    ，並增列第2 項「犯第4 條至第8 條之罪，於偵查及審判中
    均自白者，減輕其刑」，於量刑適用上，自以修正後毒品危
    害防制條例第17條之規定對被告較為有利。本件被告丙○○
    所為販賣第一級毒品海洛因、第二級毒品安非他命之犯行，
    因被告於偵查及審判中均已自白，而有修正後毒品危害防制
    條例第17條第2 項規定之適用（詳後述）。是以，本院綜合
    全部罪刑而為比較之結果，認應適用修正後毒品危害防制條
    例第4 條第1 項、第2 項及第17條第2 項之規定，對被告丙○○較為有利，合先敘明。
２、按海洛因、安非他命分屬毒品危害防制條例第2 條第2 項第
    1 款、第2 款規定之第一級毒品、第二級毒品，依法不得持
    有、施用、轉讓、販賣。是被告丙○○就販賣海洛因之行為
    ，係犯毒品危害防制條例第4 條第1 項之販賣第一級毒品罪
    ；其就販賣安非他命之行為，則係犯毒品危害防制條例第4
    條第2 項之販賣第二級毒品罪。被告丙○○與證人甲○○間
    ，就上開販賣第一級、第二級毒品犯行，有犯意聯絡與行為
    分擔，為共同正犯。被告丙○○販賣第一級、第二級毒品而
    持有海洛因、安非他命之低度行為，應為販賣之高度行為所
    吸收，均不另論罪。被告丙○○販賣第一級毒品海洛因、第
    二級毒品安非他命之犯行，犯意各別，行為互殊，應予分論
    併罰。又被告丙○○前於95年間因違反槍砲彈藥刀械管制條
    例等案件，經本院以95年度訴字第1238號判決判處應執行有
    期徒刑9 月，併科罰金50,000元，罰金如易服勞役，以1,00
    0 元折算壹日，嗣經本院以96年度聲減字第313 號裁定減為
    有期徒刑4 月又15日，併科罰金25,000元，於96年8 月9 日
    縮刑期滿執行完畢，此有臺灣高等法院被告前案紀錄表1 份
    在卷可按，其受徒刑之執行完畢，5 年以內故意再犯有期徒
    刑以上之上述2 罪，皆為累犯，是除法定刑為死刑、無期徒
    刑部分依法不得加重外，餘應依刑法第47條第1 項加重其刑
    。另被告丙○○就上開販賣第一級、第二級毒品犯行，於偵
    查及本院審理中均供承不諱，此有被告丙○○之偵訊及本院
    審判筆錄在卷可憑（見偵卷第46頁、本院卷第51、133 頁）
    ，且因被告丙○○之自白而免除冗長刑事訴訟詰問與調查程
    序之耗費，併依毒品危害防制條例第17條第2 項規定，就其
    所犯上開2 罪，均減輕其刑。
３、再刑法第59條所規定之酌量減輕其刑，係裁判上之減輕，必
    以犯罪之情狀可憫恕，認為宣告法定最低度之刑猶嫌過重者
    ，始有其適用。如別有法定減輕之事由，應先依法定減輕事
    由減輕其刑後，科以最低刑度，猶嫌過重時，始得為之；若
    有2 種以上法定減輕事由，仍應先依法定減輕事由遞減其刑
    後，科以最低刑度，猶嫌過重時，始得再依刑法第59條規定
    酌減其刑（最高法院99年度台上字第5999號判決參照）。查
    毒品危害防制條例第4 條第1 項規定：「販賣第一級毒品者
    ，處死刑或無期徒刑；處無期徒刑者，得併科新臺幣2 千萬
    元以下罰金」，然同為販賣第一級毒品之人，其原因動機不
    一，犯罪情節未必盡同，或有大盤毒梟者，亦有中、小盤之
    分，甚或僅止於吸毒者友儕間為求互通有無之有償轉讓者亦
    有之，其販賣行為所造成危害社會之程度自屬有異，法律科
    處此類犯罪，所設之法定最低本刑卻同為「無期徒刑，得併
    科新臺幣2 千萬元以下罰金」，不可謂不重。本件被告丙○○雖有販賣第一級毒品之情，惟被告丙○○販賣海洛因之對
    象僅「寶哥」1 人，價值僅3,500 元，犯罪之所得不多，其
    犯罪情節當非與大盤毒梟者可資等同並論，惟所觸犯法定本
    刑係死刑、無期徒刑之重罪，雖經依毒品危害防制條例第17
    條第2 項規定減輕其刑，然其法定最低度刑仍為15年以上之
    有期徒刑，誠屬情輕法重。是以，被告丙○○販賣第一級毒
    品之犯行，衡情尚有可憫恕之處，爰依刑法第59條之規定，
    就其所犯販賣第一級毒品罪部分，酌量減輕其刑。至販賣第
    二級毒品部分，因依毒品危害防制條例第17條第2 項規定減
    輕後，其法定最低刑度已可減至3 年6 月以上之有期徒刑，
    顯無宣告法定最低刑期後，仍有情輕法重之情形，當無適用
    刑法第59條酌減其刑之必要。是被告丙○○辯護人就販賣第
    二級毒品罪部分，請求依刑法第59條規定酌量減輕其刑，尚
    有未洽，併此敘明。被告丙○○就販賣第一級毒品部分，同
    時有1 次刑之加重、2 次刑之減輕事由；就販賣第二級毒品
    部分，同時有1 次刑之加重、1 次刑之減輕事由，應依刑法
    第71條之規定，就無期徒刑、死刑以外之法定刑（有期徒刑
    、罰金刑）部分，均先加後減之（販賣第一級毒品部分，先
    依較少之數遞減輕之）。
４、茲審酌被告丙○○明知海洛因、安非他命均屬毒品危害防制
    條例所列管之違禁物，竟無視政府推動之禁毒政策，仍販賣
    海洛因、安非他命予人施用，戕害國民身心健康，並破壞社
    會治安，所為誠屬不該，惟念其犯後已坦承犯行，深具悔意
    ，態度尚稱良好、販賣之次數、數量及所得均非多、販賣之
    期間亦不長，危害尚非重大，與坊間大盤販賣毒品者，情節
    尚有不同，並兼衡其前科素行、智識程度、生活狀況等一切
    情狀，分別量處如主文所示之刑，並定其應執行之刑。又毒
    品危害防制條例第19條第1 項規定，係採義務沒收主義，故
    販賣毒品所得金錢，如能認定確係販賣毒品所得款項，應宣
    告沒收，不以當場搜獲扣押者為限，但因其並無「不問屬於
    犯人與否，沒收之」之特別規定，自仍以沒收物屬於犯人所
    有者為限，始得依該規定予以沒收。而上開規定所稱「追徵
    其價額」者，必限於所沒收之物，為金錢以外其他財物而無
    法沒收時，始應追徵其價額，使其繳納與原物相當價額。如
    所得財物為金錢而無法沒收時，應以其財產抵償之，而不發
    生追徵價額問題；又毒品危害防制條例第19條第1 項固規定
    「犯第4 條至第9 條、第12條、第13條或第14條第1 項、第
    2 項之罪者，其供犯罪所用或因犯罪所得之財物，均沒收之
    ，如全部或一部不能沒收時，追徵其價額或以其財產抵償之
    」。但共同正犯之犯罪所得為現款時，因係合併計算，且於
    全部或一部不能沒收時，以其財產抵償之，為避免執行時發
    生重複沒收、抵償之情形，故各共同正犯之間係採連帶沒收
    主義，於裁判時應諭知連帶沒收，不得就全體共同正犯之總
    所得，對各該共同正犯分別重複諭知沒收（最高法院93年度
    台上字第1218號、93年度台上第2670號、93年度台上第2743
    號、95年度台上字第6051號判決意旨參照）。查扣案之門號
    0000000000號行動電話1 具（含SIM 卡1 張），係共同正犯
    甲○○所有供犯上開販賣第一級、第二級毒品罪所用之物，
    本於責任共同之原則，應依毒品危害防制條例第19條第1 項
    規定，宣告沒收；又被告丙○○販賣第一級、第二級毒品所
    得各3,500 元、1,000 元，雖未扣案，惟依前所述，被告丙○○、甲○○共同犯罪之所得計4,500 元，應依毒品危害防
    制條例第19條第1 項之規定，合併計算、連帶沒收之，併宣
    告如全部或一部不能沒收時，以其等之財產抵償之。至被告
    丙○○持用之門號0000000000號行動電話1 具（含SIM 卡1
    張），雖係供其犯上開販賣第一級、第二級毒品罪所用之物
    ，然未據扣案，且係被告丙○○之不知情女友邱郁潔委託同
    學史郁貞所申辦，核非屬被告丙○○所有之物，爰不另為沒
    收之諭知。另扣案之門號0000000000號行動電話1 具（含SI
    M 卡1 張），雖係共同正犯甲○○所有之物，惟並非供其與
    被告丙○○犯上開販賣第一級、第二級毒品所用之物；扣案
    之注射針筒、分裝勺、美納水等物，並非被告丙○○、共同
    正犯甲○○所有之物，核均與本案無涉，自均無庸為沒收之
    諭知。
貳、無罪部分：
一、公訴意旨略以：被告丁○○基於販賣第一級毒品海洛因之故
    意，於97年11月24日4 時42分許，由甲○○傳送簡訊告知乙○○可向丁○○聯絡購買毒品之訊息後，乙○○即於同日4
    時44分許撥打丁○○所使用之門號0000000000號行動電話，
    並由丁○○在不詳地點，以1,000 元之代價販賣海洛因1 包
    予乙○○等情，因認被告丁○○係犯毒品危害防制條例第4
    條第1 項之販賣第一級毒品罪嫌等語。
二、按不能證明被告犯罪者，應諭知無罪之判決，刑事訴訟法第
    154 條第2 項、第301 條第1 項分別定有明文。又「事實之
    認定，應憑證據，如未能發現相當證據，或證據不足以證明
    ，自不能以推測或擬制之方法，為裁判基礎」，而「認定犯
    罪事實所憑之證據，雖不以直接證據為限，間接證據亦包括
    在內，然無論直接或間接證據，其為訴訟上之證明，須於通
    常一般之人均不致有所懷疑，而得確信其為真實之程度者，
    始得據之為有罪之認定，倘其證明尚未達到此一程度，而有
    合理之懷疑存在時，即無從為有罪之認定」（最高法院40年
    台上字第86號、76年台上字第4986號判例意旨參照）。另按
    證據之證明力，雖由法官評價，然心證之形成，由來於經嚴
    格證明之證據資料之推理作用，通常有賴數個互補性之證據
    始足以形成確信心證，單憑一個證據則較難獲得正確之心證
    。尤其具有對向性關係之單一證據，如毒品交易之買賣雙方
    ，買方或為獲邀減刑寬典，不免有作利己損人之不實供述之
    虞。此種虛偽危險性較大之被告以外之人所為之陳述，為避
    免其嫁禍他人，藉以發見實體之真實，除以具結、交互詰問
    、對質等方法，以擔保其真實性外，自仍應認有補強證據以
    增強其陳述之憑信性，始足為認定被告犯罪事實之依據。又
    關於毒品施用者其所稱向某人購買毒品之供述，必須補強證
    據佐證，係指毒品購買者之供述縱使並無瑕疵，仍須補強證
    據佐證而言，以擔保其供述之真實性。該所謂補強證據，必
    須與施用毒品者關於相關毒品交易之供述，具有相當程度之
    關聯性，且足使一般人對於施用毒品者之供述無合理之懷疑
    存在，而得確信其為真實，始足當之（最高法院98年度台上
    字第7402號、第7086號判決意旨參照）。
三、公訴意旨認被告丁○○涉有上開販賣第一級毒品犯行，無非
    係以：(一)、證人甲○○於警、偵訊之證述。(二)、證人乙○○
    於警、偵訊之證述。(三)、門號0000000000號行動電話之申請
    人資料及通聯紀錄1 份。(四)、門號0000000000號行動電話之
    通聯紀錄、通訊監察譯文各1 份為其主要論據。惟訊據被告
    丁○○堅決否認有何販賣第一級毒品海洛因之犯行，辯稱：
    當天乙○○雖有打電話給伊問有無海洛因，但伊之前買的海
    洛因已施用完了，故沒有辦法給乙○○，之後乙○○又要伊
    幫忙調海洛因，但伊真得沒有地方可拿海洛因，故未販賣海
    洛因予乙○○等語。經查：
(一)、程序方面：
１、按刑事訴訟法新制採改良式當事人進行主義，為保障被告防
    禦權及維護直接審理與言詞審理原則，刑事訴訟法第159 條
    第1 項規定：「被告以外之人於審判外之言詞或書面陳述，
    除法律有規定者外，不得作為證據。」酌採英美法之傳聞法
    則。復於第159 條之1 至第159 條之5 增設例外規定，以應
    實務需要，俾符實體真實發現之訴訟目的。是以，證人甲○○於98年1 月6 日、98年1 月19日警詢時之證述，係被告丁○○以外之人於審判外之陳述，且查無例外之情事，依上開
    規定，自不得作為證據。
２、次查證人甲○○於98年1 月19日、98年2 月11日、98年3 月
    2 日固曾於檢察官偵查中為證言，惟檢察官均未令其具結，
    客觀上未足以擔保其證言之真實性，該等證言之本質屬傳聞
    證據，依首揭說明，其於偵查中所為之上開證言無證據能力
    ，均不得作為認定之依據。
３、至其餘所引用之供述證據，業據檢察官、被告丁○○及辯護
    人於準備程序時均不爭執證據能力，迄至言詞辯論終結前，
    亦未主張有刑事訴訟法第159 條第1 項不得為證據之情形，
    本院審酌該等證據作成時之情狀，並無違法或不當等情形，
    與本案待證事實間並有相當之關聯性，認為以之作為本案之
    證據亦屬適當，自具有證據能力。另其餘非供述證據亦均經
    法定程序取得，無不得為證據之情形，自均有證據能力。
(二)、實體方面：
１、證人乙○○於偵查中固證稱：97年11月24日當天，伊有向宏
    仔買過1,000 元之毒品海洛因，交易地點忘記了，因為伊和
    宏仔不認識，伊雖然有和他見過2 次面，不過交易毒品只有
    1 次等語（見偵卷第58頁），然徵之證人乙○○前於警詢時
    係證稱：97年11月24日4 時42分許，甲○○曾傳送簡訊給伊
    ，簡訊內容為「你打0000000000給宏仔，說我叫你打的」，
    有沒有交易伊不是很清楚，但伊確實有打電話給他等語（見
    偵卷第53頁）、於本院審理時復證稱：97年11月24日，伊曾
    打電話給甲○○，要麻煩甲○○幫伊拿毒品，甲○○好像在
    忙，甲○○有傳簡訊叫伊打0000000000給丁○○，伊在同一
    天有打電話給丁○○，伊向丁○○表示甲○○叫伊打給他，
    問他可不可以拿1,000 元毒品，但丁○○好像是愛理不理這
    樣，伊打了4 、5 通電話，拜託丁○○拿1,000 元海洛因給
    伊，丁○○拖拖拉拉的，不太情願，最後伊又打電話給甲○○，甲○○就叫人拿海洛因給伊，不是丁○○拿海洛因給伊
    的等語（見本院卷第89、92至94頁），觀之證人乙○○上開
    警詢、偵查及本院審理時之證詞，前後反覆不一，已有可疑
    ，且參酌證人乙○○平時係透過甲○○購買海洛因毒品施用
    ，及每1 次購買之金額固定為1,000 元等情，並據證人乙○○於警詢、偵查及本院審理時證述甚明（見偵卷第52、57頁
    反面、本院卷第88頁），再佐以證人乙○○、被告丁○○間
    並不熟識，僅於97年11月24日曾聯繫購買海洛因事宜，是倘
    證人乙○○於偵查中所為：伊於97年11月24日有向宏仔購買
    1,000 元海洛因及交易毒品只有1 次之證述為真，則證人乙○○對此次異於平時之交易情狀理應印象深刻，豈會於連續
    撥打了4 、5 通電話給被告丁○○後，猶僅能於偵查中證稱
    平時所固定購買之交易金額、數量，而無法答覆該次交易地
    點之約略位置，豈非無疑。是以，證人乙○○上開警、偵訊
    及審理時之證述，既有如上供詞不一、前後矛盾之處，顯見
    其證述仍有瑕疵可指，尚難逕採為被告丁○○有罪之認定。
２、又被告丁○○及證人乙○○、甲○○於97年11月24日案發當
    時所持用之行動電話門號分別為0000000000、0000000000、
    0000000000號等情，分據被告丁○○、證人乙○○供陳明確
    （見偵卷第14頁反面、51頁反面、52頁），而證人甲○○曾
    於97年11月24日3 時50分20秒、3 時57分55秒分別撥打電話
    予被告丁○○，而證人乙○○亦分別於同日4 時44分22秒、
    5 時59分12秒、6 時8 分25秒、6 時10分17秒及6 時12分42
    秒撥打電話予被告丁○○，且被告丁○○與證人乙○○於6
    時10分17秒通話前，被告丁○○所持用之0000000000號行動
    電話之基地台位置，均係在臺南市○區○○路485 巷24號，
    而在該通電話之後，其基地台位置始移動至臺南市○區○○
    路4 段231 號，其間僅短短2 分多鐘，並曾與證人乙○○為
    最後1 次通話，之後，被告丁○○持用之上開行動電話基地
    台位置復移至臺南市○區○○路485 巷24號，固有被告丁○○所持用之門號0000000000號行動電話之通聯紀錄1 份在卷
    可稽（見偵卷第80至81頁）。依上開行動電話通聯紀錄觀之
    ，固可知被告丁○○、證人甲○○、乙○○於案發當時確有
    密切之聯繫，且期間被告丁○○亦曾有短暫外出之事實，而
    足啟人疑竇，然上開通聯紀錄僅能顯示通話對象、通話時間
    及持用人單方面之基地台位置，尚無從由該通聯紀錄窺知通
    話內容、對方之基地台位置，自難據此即認定被告丁○○與
    證人乙○○已於電話中達成海洛因交易之協議，並以被告丁○○曾有短暫外出之事實，即遽認被告丁○○外出之目的係
    為交付海洛因毒品，進而推論被告丁○○業已完成交付海洛
    因毒品之販賣行為。
３、至證人甲○○雖曾以門號0000000000號行動電話傳送簡訊至
    證人乙○○持用之門號0000000000號行動電話，指示證人乙○○撥打被告丁○○持用之門號0000000000號行動電話，固
    有上開門號0000000000號行動電話通訊監察譯文1 份在卷可
    憑（見偵卷第11頁）；而證人乙○○亦證稱：當時伊要麻煩
    甲○○幫伊拿毒品，甲○○在忙始傳簡訊叫伊打給丁○○，
    伊在同一天有打電話給丁○○問可否拿1,000 元毒品等情，
    復詳如前述。惟此僅能證明證人乙○○當時確有購買海洛因
    毒品之意，而證人甲○○亦有介紹證人乙○○向被告丁○○
    購買之事實，至證人乙○○是否已向被告丁○○購得海洛因
    毒品，並無法自上開通訊監察譯文查知，自亦不足做為認定
    被告丁○○有販賣第一級毒品海洛因予證人乙○○之證明。
４、綜上所述，本件固有證人乙○○於偵查中為被告丁○○販賣
    海洛因之證述，然因其前後證述反覆不一，憑信性甚為薄弱
    ，自難遽採之，此外，復查無其他積極證據足資證明被告丁○○有何公訴人所指販賣海洛因之犯行，其犯罪即屬不能證
    明，依據前開法條及判例意旨，自應為被告丁○○無罪之諭
    知。
據上論斷，應依刑事訴訟法第299 條第1 項前段、第301 條第1
項，毒品危害防制條例第4 條第1 項、第2 項、第17條第2 項、
第19條第1 項，刑法第11條、第28條、第47條第1 項、第59條、
第51條第5 款，判決如主文。
本案經檢察官戊○○到庭執行職務。
中    華    民    國    99    年    10    月    28    日
                  刑事第八庭  審判長法  官  張瑛宗
                                    法  官  蔡孟珊
                                    法  官  蘇碧珠
以上正本證明與原本無異。
如不服本判決應於收受本判後10日內向本院提出上訴書狀，並應
敘述具體理由。其未敘述上訴理由者，應於上訴期間屆滿後20日
內向本院補提理由書狀（均須按他造當事人之人數附繕本）「切
勿逕送上級法院」。
                                    書記官  許哲萍
中    華    民    國    99    年    10    月    28    日
附錄本案論罪科刑法條全文
毒品危害防制條例第4條：
製造、運輸、販賣第一級毒品者，處死刑或無期徒刑；處無期徒
刑者，得併科新臺幣 2 千萬元以下罰金。
製造、運輸、販賣第二級毒品者，處無期徒刑或 7 年以上有期
徒刑，得併科新臺幣 1 千萬元以下罰金。
製造、運輸、販賣第三級毒品者，處 5 年以上有期徒刑，得併
科新臺幣 7 百萬元以下罰金。
製造、運輸、販賣第四級毒品者，處 3 年以上 10 年以下有期
徒刑，得併科新臺幣 3 百萬元以下罰金。
製造、運輸、販賣專供製造或施用毒品之器具者，處 1 年以上
7 年以下有期徒刑，得併科新臺幣 1 百萬元以下罰金。
前五項之未遂犯罰之。

司法院資訊處製作；財團法人民間司法改革基金會備份。
